【裁判字號】    98,訴,4007
【裁判日期】    981221
【裁判案由】    偽證
【裁判全文】
臺灣臺中地方法院刑事判決              98年度訴字第4007號
公  訴  人  臺灣臺中地方法院檢察署檢察官
被      告  甲○○
                    （現於臺中監獄臺中分監執行中）
上列被告因偽證案件，經檢察官提起公訴（98年度偵字第26446
號），被告於本院準備程序中就被訴之事實為有罪之陳述，經本
院合議庭裁定由受命法官獨任進行簡式審判程序審理，判決如下
：
    主      文
甲○○證人於檢察官偵查時，於案情有重要關係之事項，供前具
結，而為虛偽陳述，累犯，處有期徒刑肆月。
    事實及理由
壹、程序方面
    刑事訴訟法第273條之1第1 項規定除被告所犯為死刑、無期
    徒刑、最輕本刑為3 年以上有期徒刑之罪或高等法院管轄第
    一審案件者外，於審判期日前之程序進行中，被告先就被訴
    事實為有罪之陳述時，審判長得告知被告簡式審判程序之旨
    ，並聽取當事人、代理人、辯護人及輔佐人之意見後，裁定
    進行簡式審判程序。查本案被告甲○○被訴偽證案件，非前
    開不得進行簡式審判程序之案件，經被告於本院審理時就被
    訴之事實為有罪之陳述，且經本院告知被告簡式審判程序之
    旨，聽取被告及檢察官之意見後，爰依刑事訴訟法第273 條
    之1第1項規定裁定改依簡式審判程序審判之，先予敘明。
貳、實體方面
一、犯罪事實：
  (一)甲○○前於民國93年2 月27日，因施用第一、二級毒品案件
    ，由臺灣南投地方法院以92年度訴字第496 號分別判處有期
    徒刑11月、8 月，並定應執行刑為有期徒刑1年6月確定，上
    揭刑期經入監接續執行後，於94年12月15日假釋付保護管束
    ，並因上開保護管束期間業於95年3 月19日屆滿未經撤銷而
    視為執行完畢。詎其猶未悛悔警惕，明知其於98年9月4日下
    午3時30分許，在臺中市○○○路115號前，為警查獲時所持
    有之第一級毒品海洛因（下稱海洛因）1 包，係於同日中午
    12時許，在行經臺中市○○路與英才路口附近之友人車上，
    向真實姓名年籍不詳綽號「阿如」（下稱「阿如」）之成年
    人以新臺幣（下同）500 元之代價所購買，竟基於偽證之犯
    意，於供前具結，就案情有重要關係之事項，為虛偽陳述，
    於95年9月4日在臺灣臺中地方法院檢察署98年度他字第4507
    號毒品危害防制條例案件中為證人，且於臺灣臺中地方法院
    檢察署檢察官告知具結義務及偽證處罰後，以證人身分具結
    ，而於檢察官偵訊時證稱：扣案之海洛因係於98年9月4日中
    午12時許，在臺中市○○路與美村路口，向真實姓名年籍不
    詳綽號「阿宏」（下稱「阿宏」）之成年男子所購買，當日
    上午10時許係「阿宏」先使用未顯示之電話號碼撥打伊所持
    有之門號0000000000號行動電話，他問伊要不要毒品，伊說
    伊只有500 元，之後即為上開買賣；又伊於98年9月1日所施
    用之海洛因亦是同日下午2、3時許，在臺中市○○路與公園
    路口附近，以1,000元之代價向「阿宏」所購買，當日下午1
    時許係「阿宏」先用未顯示來電號碼撥打伊所持有之門號00
    00000000號行動電話問伊是否要購買毒品，之前即為上開買
    賣，而「阿宏」之前跟伊說他聯絡之行動電話是門號000000
    0000號等語。足以影響臺灣臺中地方法院檢察署檢察官偵查
    「阿宏」販賣海洛因案件之正確性。
  (二)案經臺灣臺中地方法院檢察署檢察官自動檢舉偵查後起訴。
二、上揭犯罪事實，業據被告甲○○於偵訊及本院審理時自白不
    諱，復有被告於98年9月4日在臺灣臺中地方法院檢察署98年
    度他字第4507號毒品危害防制條例案件中為證人具結後證述
    之訊問筆錄暨結文在卷可稽（見臺灣臺中地方法院檢察署98
    年度偵字第4507號偵查卷第40至42頁）；再者，觀之被告所
    供稱「阿宏」所持有之門號0000000000號行動電話之雙向通
    聯紀錄，該門號自98年8月8日起至同年9月7日止，與被告所
    持有之門號0000000000號、0000000000號及0000000000號行
    動電話均無交集，有臺中市警察局第六分局98年10月16日中
    分六警偵字第0980035973號函暨其所附之職務報告表各1 份
    在卷可證（見臺灣臺中地方法院檢察署98年度偵字第4507號
    偵查卷第60至66頁）。本案事證明確，被告犯行洵堪認定，
    應依法論科。
三、核被告甲○○係證人，於執行審判職務之公署審判時及於檢
    察官偵查時，於案情有重要關係之事項，供前具結，而為虛
    偽陳述，所為係犯刑法第168 條之偽證罪。又被告有如事實
    欄所載犯罪科刑及刑之執行情形，有臺灣高等法院被告前案
    紀錄表在卷可稽，其於有期徒刑執行完畢後5 年內，故意再
    犯本案有期徒刑以上之罪，為累犯，應依法加重其刑。再者
    ，被告於其所虛偽陳述之案件裁判確定前自白犯行，應依刑
    法第172 條規定減輕其刑。爰審酌被告犯罪之動機，手段、
    對司法審判正確性所生危害、兼酌以其智識程度、犯罪後坦
    承犯行，態度尚稱良好等一切情狀，量處如主文所示之刑，
    以資懲戒。
四、末按刑法及其特別法有關加重、減輕或免除其刑之規定，依
    其性質，可分為「總則」與「分則」二種。其屬「分則」性
    質者，係就其犯罪類型變更之個別犯罪行為予以加重或減免
    ，使成立另一獨立之罪，其法定刑亦因此發生變更之效果；
    其屬「總則」性質者，僅為處斷刑上之加重或減免，並未變
    更其犯罪類型，原有法定刑自不受影響。此關乎刑法第41條
    、刑事訴訟法第376條第1款等法律之適用，應加以辨明。刑
    法第172 條就犯偽證罪、誣告罪，於裁判或懲戒處分確定前
    自白者，應減輕或免除其刑之規定，雖列於刑法分則編，且
    係就個別之特定犯罪行為而設，然其立法目的與自首規定雷
    同，係在藉此刑罰優惠，鼓勵行為人能及時悔悟，以期早日
    發現真實，節省訴訟勞費，避免審判權遭受不當之侵害，此
    一規定既未變更其犯罪類型，自屬相當於「總則」之減免其
    刑規定，其原有法定刑並不因此而受影響。是犯刑法第168
    條之偽證罪，其法定刑為7 年以下有期徒刑，縱行為人於所
    偽證之案件裁判確定前自白，經依同法第172 條規定減輕其
    刑，並宣告6 月以下有期徒刑者，仍無法依同法第41條規定
    諭知易科罰金之折算標準（最高法院95年度臺上字第4927號
    判決意旨參照）。是以被告雖已符合刑法第172 條減輕其刑
    之規定，然僅屬刑法總則之減輕，並不因而發生法定刑變動
    之效果，則該罪之最重本刑仍為有期徒刑7 年，而與刑法第
    41條第1項規定限於最重本刑5年以下有期徒刑之罪始得易科
    罰金之要件不符，故本院雖僅判處被告6 月以下有期徒刑，
    仍毋須併予諭知易科罰金折算標準，併此敘明。
據上論斷，應依刑事訴訟法第273 條之1 、第299 條第1 項前段
，刑法第168 條、第172條，判決如主文。
本案經檢察官乙○○到庭執行職務。
中    華    民    國    98    年    12    月    21    日
                  刑事第四庭  法  官  潘曉玫
以上正本證明與原本無異。
如不服本判決應於收受判決後10日內向本院提出上訴書狀，並應
敘述具體理由；其未敘述上訴理由者，應於上訴期間屆滿後20日
內向本院補提理由書（均須按他造當事人之人數附繕本）「切勿
逕送上級法院」。
告訴人或被害人對於判決如有不服具備理由請求檢察官上訴者，
其上訴期間之計算係以檢察官收受判決正本之日期為準。
                              書記官  張齡方
中    華    民    國    98    年    12    月    21    日
附錄本案論罪科刑法條
中華民國刑法第168條
（偽證罪）
於執行審判職務之公署審判時或於檢察官偵查時，證人、鑑定人
、通譯於案情有重要關係之事項，供前或供後具結，而為虛偽陳
述者，處 7 年以下有期徒刑。
中華民國刑法第172條
（偽證、誣告自白減免）
犯第 168 條至第 171 條之罪，於所虛偽陳述或所誣告之案件，
裁判或懲戒處分確定前自白者，減輕或免除其刑。


司法院資訊處製作；財團法人民間司法改革基金會備份。
